【裁判字號】    99,交抗,515
【裁判日期】    990126
【裁判案由】    違反道路交通管理處罰條例
【裁判全文】
臺灣高等法院交通事件裁定             99年度交抗字第515號
抗  告  人
即受處分人  甲○○
上列抗告人因違反道路交通管理處罰條例案件，不服臺灣臺北地
方法院98年度交聲字第4165號，中華民國98年12月25日所為裁定
，提起抗告，本院裁定如下：
    主  文
原裁定撤銷，發回臺灣臺北地方法院。
    理  由
一、本件抗告人即受處分人甲○○於民國98年10月21日上午10時
    40分許，駕駛7882-AI號營業貨運曳引車（半拖車車號：53-
    NS號），行經桃園縣龜山鄉○○路16號前，經員警攔停告發
    ，以受處分人駕駛「砂石車」違規行駛公告禁行路段為由，
    當場製作桃園縣政府警察局98年10月21日桃警局交字第DB00
    00000號舉發違反道路交通管理事件通知單予以舉發，受處
    分人提出申訴，原處分機關即交通部公路總局臺北區監理所
    認為受處分人違規事實明確，於98年11月24日，依道路交通
    管理處罰條例第60條第2項第2款、第63條第1項第1款規定，
    以該所北監營裁字第裁40-DB0000000號違反道路交通管理事
    件裁決書，作成對受處分人處以罰鍰新臺幣（下同）900 元
    ，並記違規點數1點之裁決處分（見原審卷第4頁、第8頁）
    。嗣受處分人不服裁決處分而聲明異議，原審則以受處分人
    對上開營業貨運曳引車為砂石車乙節未作爭執，並以桃園縣
    政府98年12月8日府交捷字第0980481904號函及其所附附件
    、原審98年12月11日詢問桃園縣政府承辦人員之電話紀錄內
    容（見原審卷第12頁至第21頁、第23頁），認定桃園縣轄區
    之砂石車行駛路段係採公告開放行駛，其餘未公告之路段為
    禁行路段，相關公告由桃園縣政府將轄區開放砂石車行駛路
    段一覽表發文至砂石車公會，再由公會公告予駕駛人會員知
    悉，受處分人係因自身疏忽未注意其所行駛之桃園縣龜山鄉
    ○○路路段，並未公告開放行駛「砂石車」等情，裁定駁回
    受處分人之異議聲明。
二、受處分人不服原審裁定，其抗告意旨略稱：本件案發路段並
    沒有懸掛禁止「大貨車」進入之標誌，受處分人也不知道到
    哪裡看公告，受處分人乃無心之過。而本件員警告發結果，
    除裁處受處分人罰鍰900元外，並記違規點數1點，如受處分
    人加上這次1點，即必須吊扣駕駛執照1個月，然受處分人僅
    會開車，別無一技之長，若駕駛執照遭吊扣，全家生活將有
    問題。爰請求將受處分人所違反之道路交通管理處罰條例第
    60條第2項第2款，改為同條項第3款裁罰等語。
三、經查：
（一）為維護道路交通安全與暢通，公路或警察機關於必要時，
      得指定某線道路或某線道路區段禁止或限制車輛、行人通
      行。汽車駕駛人，駕駛汽車有不遵守公路或警察機關，依
      第5 條規定所發布命令者，而本章各條無處罰之規定者，
      處900元以上1,800元以下罰鍰，並記違規點數1點；道路
      交通管理處罰條例第第5條第1款前段、第60條第2項第2款
      、第63條第1項第1款雖分別定有明文。惟觀諸前引桃園縣
      政府交捷字第098048 1904號函說明欄第3點載稱：本縣轄
      區之「砂石車」行駛路段係採公告開放行駛，其餘未公告
      之路段為禁行路段；另轄內「大貨車」採公告管制禁止通
      行，本縣龜山鄉○○路非屬禁行路段，無須設置禁止「大
      貨車」進入之禁制標誌等語（見原審卷第12頁）。故以桃
      園縣龜山鄉○○路段而言，雖禁止「砂石車」行駛，但未
      禁止「大貨車」通行。對照原審卷附桃園縣政府警察局舉
      發違反道路交通管理事件通知單影本及原處分機關違反道
      路交通管理事件裁決書所載（見原審卷第4頁、第8頁），
      本件受處分人所駕駛之車輛種類為「營業貨運曳引車」，
      而受處分人提起抗告亦稱其駕駛「大貨車」，是以受處分
      人於受舉發之時間所駕駛行於桃園縣茶專路之車輛，究竟
      有無載運砂石而為「砂石車」？抑屬於「大貨車」之「營
      業貨運曳引車」？攸關受處分人有無違規之事實認定，自
      應依憑積極之證據。本件原處分機關未提出任何舉發採證
      照片作為憑證，原審復未傳訊受處分人到案陳述給予說明
      之機會或傳喚舉發之員警具結作證，以所謂受處分人未提
      出爭執，逕自推認受處分人所駕駛之車輛即為「砂石車」
      ，容有率斷之虞。
（二）本件受處分人雖僅為求免遭記違規點數1點，而主張改適
      用道路交通管理處罰條例第60條第2項第3款規定予以處罰
      。然交通違規案件之裁罰，對於人民之財產權及自由權有
      所影響，個案認事用法之妥適仍屬法院之權責，原審未查
      明受處分人所駕駛之車輛是否為「砂石車」，又未給予受
      處分人到案陳述辯明之機會，在無積極證據之情況下，以
      推論方式認定受處人有駕駛「砂石車」行駛禁行路段之違
      規情事，而駁回受處分人之聲明異議，尚有未洽。受處分
      人抗告意旨雖未指摘於此，然此屬法院依職權應為審查事
      項，為兼顧當事人之審級利益，爰由本院撤銷原裁定，發
      回原法院，期詳為調查後，另為適法之處置。
據上論斷，應依道路交通管理處罰條例第89條，刑事訴訟法第41
3條前段，裁定如主文。
中    華    民    國    99    年    1     月    26    日
                  刑事第十三庭  審判長法  官   曾德水
                                      法  官   遲中慧
                                      法  官   陳恆寬
以上正本證明與原本無異。
不得再抗告。
                                      書記官   黃家麟
中    華    民    國    99    年    1     月    27    日


司法院資訊處製作；財團法人民間司法改革基金會備份。
